最高法院刑事判決　　　　　　　　　　　　　　　九十三年度台上字第二０八二號
　　上　訴　人　甲○○
　　選任辯護人　陳正杰律師
右上訴人因違反槍砲彈藥刀械管制條例案件，不服台灣高等法院台南分院中華民國九
十年八月二十二日第二審判決（九十年度上訴字第八六八號，起訴案號：台灣嘉義地
方法院檢察署九十年度偵字第一三０五號），提起上訴，本院判決如左：
    主  文
原判決撤銷，發回台灣高等法院台南分院。
    理  由
本件原判決認定上訴人甲○○與陳天成（業經判處罪刑確定）係舊識，緣陳天成於民
國九十年二月十六日二十時許，與嘉義市○○路四七二號「薪傳通信行」負責人賴明
宏之弟賴明來因細故發生糾紛，心生不甘，即思報復，乃連絡上訴人、陳天保、陳志
明（以上二人業經判處罪刑確定）等人，再由陳天保連絡姓名、年籍均不詳，綽號為
「憨牛」之成年男子，相邀於九十年二月十七日中午十三時三十分許，在嘉義市○○
街之興安市場會合，陳天保並持中共制式黑星半自動手槍一把（含彈匣一個、槍枝管
制編號：0000000000）及子彈二顆放置於衣服內，陳天成則攜帶伸縮鐵棒
及軟管各一枝，上訴人、陳志明及「憨牛」男子則徒手，依時抵赴興安市場，上訴人
及陳天保、陳天成、陳志明、綽號為「憨牛」之成年男子等五人明知陳天成攜帶伸縮
鐵棒及軟管各一枝後，乃基於共同持有之意思，與恐嚇之犯意聯絡，由「憨牛」男子
駕駛一輛自小客車搭載陳天保、及持有伸縮鐵棒及軟管之陳天成；陳志明則駕駛另一
輛自小客車搭載甲○○前往「薪傳通信行」，於抵達該通信行前，陳天成得知陳天保
持有前開手槍及子彈後，乃基於意圖供自己犯恐嚇罪所用，而與陳天保共同持有之，
嗣於九十年二月十七日中午十三時五十三分許，五人抵達「薪傳通信行」後，綽號「
憨牛」之男子留於車內接應，陳天成、陳天保、上訴人、陳志明四人則下車，由陳天
成將前開所持有之伸縮鐵棒放置上衣內，並以手插在上衣佯裝有攜帶槍械；陳天保則
持右揭槍、彈；上訴人則將手插在褲袋內作勢攜帶物品，陳志明則於店外把風接應，
而陳天成、陳天保、上訴人則依序進入該通信行後，陳天保旋即掏出前開手槍（內含
子彈），指向店內員工姚純純，上訴人見狀後，乃基於意圖供自己犯恐嚇罪所用之意
思，與陳天保共同持有該槍、彈，旋即陳天保、陳天成均以默示加害身體之意，厲聲
對店員姚純純嚇稱：老闆在不在？致使姚純純心生畏怖，致生危害於安全，嗣於同日
下午十三時五十四分十九秒，陳天保乃先行將前開槍彈收入衣服內後，在店外接應之
陳志明則進入「薪傳通信行」店門口處，手扶門扇續為把風，陳天保等四人等候賴明
宏不至後，乃由陳志明、上訴人依序退出「薪傳通信行」後，陳天保心有未甘，持該
手槍朝該店內魚缸開槍（毀損部分未據告訴）洩憤後，再由陳天保、陳天成先後離開
「薪傳通信行」，旋陳天保等五人即駕原車逃逸。嗣經警據報到場扣得彈頭一顆，循
線查獲陳天保，並在前揭興安市場Ｅ棟第二間沙發內取獲中共制式黑星半自動手槍一
把（含彈匣乙個、槍枝管制編號：0000000000）、子彈一顆等情。因而維
持第一審關於依牽連犯規定從一重論處上訴人共同未經許可，持有手槍罪刑部分之判
決，駁回上訴人在第二審之上訴，固非無見。
惟查：(一)、審理事實之法院，對於案內與待證事實有重要關係，而依法應行調查之證
據，如未依法調查或雖已調查而未調查明白，即與證據未經調查無異，如率行判決，
其判決當然為違背法令。又共同正犯之成立，除共同實施犯罪之行為外，其就他人之
行為負共犯之責者，以有犯意之聯絡為要件。若事前並未合謀，實施犯罪行為之際，
又係出於行為者獨立之意思，即不負共犯之責。原判決前開認定之事實是否指上訴人
與陳天成、陳天保、陳志明及綽號憨牛之成年男子，基於共同持有陳天成所攜帶伸縮
鐵棒及軟管恐嚇之犯意聯絡，抵達薪傳通信行對於店內員工姚純純施以恐嚇，至陳天
保隨身持有中共制式黑星半自動手槍一把及子彈二顆一節，僅陳天成於恐嚇前知情而
與之有犯意聯絡，至上訴人係於陳天保在「薪傳通信行」內掏出手槍指向店員姚純純
恐嚇時，始目睹槍枝知悉陳天保持有槍枝？若然，上訴人對於陳天保持有槍彈之行為
，於事前既不知情，難認有合謀之情形，其亦未分擔持有之行為，能否僅因上訴人於
前開時地，將手插在褲袋內作勢攜帶物品，參與恐嚇店員姚純純，且目睹陳天保持槍
搖晃後，仍無相當驚訝之反應，不改其色故作前項舉措，即謂上訴人與同案被告陳天
保進入「薪傳通信行」內，即有共同持有前開槍彈之犯意聯絡，應負共同持有槍彈之
刑責，尚非無疑。原判決未詳加勾稽釐清，論述明白，遽論處上訴人共同持有槍、彈
之罪刑，尚嫌速斷，其審理猶有未盡。(二)、有罪之判決書，對被告有利之證據不採納
者，應說明其理由，為刑事訴訟法第三百十條第二款所明定。故有罪判決書對於被告
有利之證據，如不加採納，必須說明其不予採納之理由，否則即難謂無判決不備理由
之違誤。證人曾玲珠於原審證稱：「當天我帶小孩從外回家，我看見甲○○等人在薪
傳通信行，他看見我點頭打招呼，陳天保及陳天成拉我及我小孩，要我打電話叫我先
生賴明宏來，甲○○比手勢要我不要打電話」等語。被訊以：「你在警訊時為何沒有
說甲○○有比手勢？」曾玲珠答稱：「因為警方沒有問我這情形。我和甲○○不熟，
所以他到薪傳通信行時才跟我點頭打招呼」等語。對於此項有利於上訴人之證詞，其
真實性如何，原審未詳加調查論述，遽以茍上訴人確有向曾玲珠暗示不要叫賴明宏回
來，何以曾玲珠屢於警訊、偵查及第一審調查中均未言及，迨於原審法院調查時上訴
人始聲請傳訊曾玲珠證明伊確係排解糾紛云云，為上訴人不利之認定，亦嫌速斷，並
有理由不備之可議。上訴意旨指摘原判決不當，尚非全無理由，應認有撤銷發回更審
之原因。
據上論結，應依刑事訴訟法第三百九十七條、第四百零一條，判決如主文。
中　　　華　　　民　　　國　　九十三　　年　　　四　　　月　　二十二　　日
                              最高法院刑事第十二庭
                                  審判長法官  陳　正　庸
                                        法官  賴　忠　星
                                        法官  王　居　財
                                        法官  張　清　埤
                                        法官  林　開　任
      右正本證明與原本無異
                                              書  記  官
中　　　華　　　民　　　國　　九十三　　年　　　四　　　月　　 三十 　　日
                                                                        Ａ
